臺灣苗栗地方法院民事判決
110年度訴字第168號
原      告  曾玉增  
訴訟代理人  鄧為元律師
            蔡孟容律師
被      告  黃錦堂  

上列當事人間請求清償借款事件，本院於民國110年8月31日言詞
辯論終結，判決如下：  
    主      文
原告之訴駁回。
訴訟費用由原告負擔。 　　
    事實及理由
一、按訴狀送達後，原告不得將原訴變更或追加他訴，但擴張或
    減縮應受判決事項之聲明者，不在此限，民事訴訟法第255
    條第1項第3款定有明文。本件原告起訴時，原請求被告給付
    新臺幣（下同）400萬元，及自民國107年5月16日起至清償
    日止，按月息1萬元計付利息；嗣於訴訟進行中，更正其利
    息請求為自110年8月31日起至清償日止，按年息3％計算之利
    息（見卷第55頁），核屬減縮應受判決事項之聲明，應予准
    許。
二、原告主張：被告於104年5月25日向伊借款400萬元，約定利
    息按每月1萬元計算，清償期為108年5月16日。詎被告屆期
    不為清償，經伊一再催索，仍置之不理，爰依消費借貸之法
    律關係，請求被告清償借款本息等語。並聲明：被告應給付
    原告400萬元，及自110年8月31日起至清償日止，按年息3％
    計算之利息。
三、被告則以：原告交付予伊之400萬元並非借款，而是原告用
    以投資馬勝集團之投資款，伊是原告的上線，原告亦曾至竹
    東上線處簽下投資文件，自行書寫投資金額為400萬元。嗣
    於107年5月間，原告表示該400萬元是從房貸借出，為給公
    司一個憑證，讓公司知道錢的流向，而在伊經營之皇品餐廳
    與伊簽立借款約定書（下稱系爭約定書），伊是基於幫忙原
    告而配合簽立，兩造並無借貸之意思等語為辯。並聲明：原
    告之訴駁回。
四、本院之判斷：
  ㈠按當事人主張有利於己之事實者，就其事實有舉證之責任，
    民事訴訟法第277條前段定有明文。又稱消費借貸者，於當
    事人間必本於借貸之意思合致，而有移轉金錢或其他代替物
    之所有權於他方之行為，始得當之，故當事人主張與他方有
    消費借貸關係存在者，自應就該借貸意思互相表示合致及借
    款業已交付之事實，均負舉證之責任，其僅證明有金錢之交
    付，未能證明借貸意思表示合致者，仍不能認為有該借貸關
    係存在（最高法院107年度台上字第810號判決參照）。且民
    事訴訟如係由原告主張權利者，應先由原告負舉證之責，若
    原告先不能舉證，以證實自己主張之事實為真實，則被告就
    其抗辯事實即令不能舉證，或其所舉證據尚有疵累，亦應駁
    回原告之請求（最高法院106年度台上字第298號判決參照）
    。
　㈡原告主張被告於104年5月25日向其借款400萬元乙節，固提出
    系爭約定書及兩造對話紀錄截圖為證（見卷第19-21頁、第6
    3-77頁）；被告雖不爭執原告曾交付其400萬元，但否認兩
    造為借貸關係。經查，原告自承其係於104年間交付400萬元
    ，於107年5月簽立系爭約定書（見卷第84頁）；依原告所提
    對話紀錄，其曾提及「有關於前二年前三個人去向竹南土地
    銀行貸款400萬元之事……」（見卷第77頁），可知原告交付
    被告之400萬元並非閒置資金，而是向銀行貸款而來。又兩
    造僅為朋友關係，原告將400萬元之高額款項交予被告，倘
    若是基於借貸之意思，衡情應會要求被告於收受時簽立借據
    或本票，作為雙方借貸之憑證，豈會遲至3年後始簽立系爭
    約定書？復觀系爭約定書之內容，雖記載「甲方（即被告）
    向乙方（即原告）借款新臺幣肆佰萬元正」，然有關借款期
    間、約定利率等其餘條款，卻均留白未予填載，與原告所稱
    約定利息按每月1萬元計，清償期為108年5月16日等情顯有
    未合。而前開借款期間及利息約定，既為雙方借貸之條件，
    原告若有意使雙方之借貸關係行諸於文字以求明確，前開事
    項豈會在系爭約定書中付之闕如，毫無記載？此亦與常情不
    合。再者，原告向銀行貸款400萬元，每月需負擔利息支出
    ，其稱將該400萬元轉借予被告之利息為每月1萬元，換算年
    息僅3％；則在兩造僅為朋友關係，原告未取得任何擔保，且
    須負擔銀行利息及放款風險之情況下，其竟願將400萬元1次
    借予被告，僅為每月獲取微薄之利息差額，此實不符一般人
    性，益徵兩造間就該400萬元是否為借貸關係，甚為可疑。
　㈢次查，有關系爭約定書簽立之緣由，據證人即被告之胞姊黃
    羽慈具結證稱：系爭約定書是在頭份市○○街0 號即被告經營
    的皇品薑母鴨餐廳簽立，簽立時伊在旁邊清理桌面，雙方簽
    完時伊才看到，當時約晚上10點，伊問被告簽了什麼，被告
    說是原告叫他簽的，伊看到系爭約定書時有詢問兩造為何要
    簽立，當時原告說是要跟他自己的公司交待他有使用400 萬
    元現金。伊與原告也是朋友，原告去銀行領400萬元時伊有
    在場，確切日期伊不記得了，當時是被告跟原告說馬勝集團
    的事，後來原告自己查詢發現馬勝集團有股票可以投資，原
    告便跟被告講他想參與投資，伊在旁邊有聽到。伊也有投資
    馬勝集團200多萬元，被告是伊及原告的上線，原告將400萬
    元現金交給被告時，被告沒有簽立任何文件，因這筆錢不是
    借貸，是原告自己要投資的，原告也未向被告要求利息。簽
    立系爭約定書之時間與伊陪同原告領款之時間相隔約有2、3
    年，後來原告知道投資失利後，就開始要求被告還這筆錢，
    並說當做是借貸，但被告沒有同意等語（見卷第84-87頁）
    。按證人為不可代替之證據方法，如果確係親身聞見待證事
    實，而其證述又非虛偽者，縱令證人與當事人有親屬、親戚
    或其他利害關係，其證言亦非不可採信（最高法院110年度
    台上字第346號判決參照）。查證人黃羽慈證稱系爭約定書
    是於晚上10點在被告經營之皇品薑母鴨餐廳簽立，且與原告
    提領400萬元之時間相距約2、3年等情，核與原告自陳於104
    年間交付400萬元予被告，於107年5月簽立系爭約定書等節
    ，暨系爭約定書右上方手寫文字記載「2018.05.16晚上10：
    00PM（在皇品餐廳）訂下借款約定書」等節相符，足見證人
    黃羽慈證稱其曾陪同原告提領400萬元，因而知悉該筆款項
    之用途，及曾在皇品餐廳見聞原告說明系爭約定書之簽立原
    因等情，應非子虛。又證人黃羽慈於作證前業已具結擔保其
    證言之真實性，衡情應無甘冒偽證重罪而為虛偽證述之必要
    ，且其證稱原告提領400萬元交付被告是為投資馬勝集團，
    後再以要向公司交待該400萬元用途為由，要求被告簽立系
    爭約定書等情，與被告所述大致相符，亦可解釋何以系爭約
    定書之簽立時間及內容記載均有別於一般借貸常態，堪認證
    人黃羽慈之上開證述，應屬實情，足可採信。據上，兩造簽
    立系爭約定書時，既無成立借貸契約之真意，則原告執系爭
    約定書主張兩造間有400萬元之借貸關係，自難憑採。
　㈣原告雖另提出兩造間之對話紀錄為憑，然觀其2人對話內容，
    原告要求被告負責處理償還土地銀行貸款時，被告僅答稱：
    「帳號先給我」等語（見卷第63頁），並未承諾其將如數清
    償原告所貸款項，或承認兩造間有借貸關係；其後，亦僅原
    告片面向被告催討每月貸款利息1萬元，或要求被告交代如
    何處理借貸，被告則未對此回應，更不曾實際支付利息（見
    卷第67-71頁、第77、84頁）。是以，依原告所提之對話紀
    錄，亦不足證明兩造間就系爭400萬元已有借貸之意思表示
    合致。
五、綜上所述，本件依原告所提證據，不足證明兩造間有400萬
    元之借貸存在。原告依消費借貸之法律關係，請求被告給付
    400萬元，及自110年8月31日起至清償日止，按年息3％計算
    之利息，為無理由，應予駁回。
六、本件事證已臻明確，兩造其餘攻擊防禦方法及所提之證據，
    經核於判決結果不生影響，爰不逐一論述。
七、訴訟費用負擔之依據：民事訴訟法第78條。 
中　　華　　民　　國　　110 　年　　9 　　月　　16　　日
                  民事第二庭    法　官　顏苾涵
以上正本係照原本作成。
如對本判決上訴，須於判決送達後20日內向本院提出上訴狀。如
委任律師提起上訴者，應一併繳納上訴審裁判費。
                                書記官　楊慧萍
中　　華　　民　　國　　110 　年　　9 　　月　　16　　日